【裁判字號】    89,重訴,158
【裁判日期】    900504
【裁判案由】    給付買賣價金
【裁判全文】
臺灣高雄地方法院民事判決  八十九年度重訴字第一五八號
    原      告  台灣糖業股份有限公司
    法定代理人  乙○○
    被      告  甲○○
右當事人間請求給付買賣價金事件，本院判決如左：
      主      文
原告之訴及假執行之聲請均駁回。
訴訟費用由原告負擔。
      事      實
甲、原告方面：
一、聲明：
（一）被告應給付原告新台幣（下同）八百七十萬元，及自民國（下同）八十八年十
      一月二十三日起至清償日止，按年利率百分之五計算之利息，暨按日給付原告
      四千三百五十元之滯納金。
（二）訴訟費用由被告負擔。
（三）原告願供擔保，請准宣告假執行。
二、陳述：
（一）被告於八十六年四月十四日向原告購買坐落高雄縣橋頭鄉○○段一五○一之一
      七、一五○一之二一、一五○一之二二、一五○一之三二、一五○二、一五○
      二之一、一五○二之四、一五○二之九、一五○二之一○等九筆地號土地上興
      建之橋隆商城編號Ａ６建物及基地，嗣該編號Ａ６建物確定為同段一八一七建
      號即門牌號碼高雄縣橋頭鄉○○○路一六二號之建物，總價金一千一百四十四
      萬元。又上開建物之外部飾面業已完成，並已取得使用執照，依兩造所訂立之
      房地預定買賣契約書第五條約定，被告自應繳付第四期款及第五期款各為三十
      四萬元及三十五萬元。然迭經原告公司高雄廠通知，被告均未為繳付。再上開
      建物業已建造完成，迭經通知被告辦理交屋手續，惟被告亦置之不理，則依上
      開買賣契約書第六條第一項約定，被告自應給付尾款八百零一萬元，然被告亦
      未繳付。
（二）被告應繳交前揭第四期款、第五期款及尾款，共計八百七十萬元，經原告催告
      仍未給付，原告自得請求被告給付該筆金額，及自最後一次通知交屋期限即八
      十八年十一月二十二日之翌日起至清償日止，按年利率百分之五計算之利息。
      又依前揭買賣契約書第五條第四款、第六條第一款及第十二條第一款之約定，
      被告須依應付金額每日加計萬分之五滯納金即四千三百五十元。為此依買賣之
      法律關係，請求被告給付上開價金、利息及滯納金。
（三）對被告抗辯所為之陳述：
１、被告主張原告於訂立契約前，並未告知被告可將契約攜回審閱，亦未讓被告將契
    約書攜回審閱云云，原告予以否認。經查原告公司興建之橋隆商城於銷售前之八
    十六年三月七日業已公告有關房地銷售文件，並自八十六年三月十四日起至八十
    六年三月二十日止計一星期將訂購須知、平面圖、房地出售面積分算與售價表、
    繳款明細表、房地預定買賣契約書、建造執照（含施工圖說）等相關文件於接待
    中心公開展示，並予欲訂購者索閱，且被告所簽立之付定切結書及房屋訂購單中
    附帶約定五、分別載明：「台糖公司銷售「橋隆商城」一二八戶業於銷售前先行
    公開訂購須知、房屋預定買賣契約書、建照執照（含施工圖說）及相關銷售文件
    五天以上，並提供審閱及說明；本人就承購標的及上開文件內容確已充份瞭解，
    並同意依訂購須知規定期限內至台糖公司指定場所簽訂契約，如有反悔則視同棄
    權，本人所付定金新台幣貳拾萬元任由台糖公司沒收，絕無異議」、「買方於訂
    購前已詳閱公告之房地預定買賣契約書樣本及其他相關文件，不得於訂購後提出
    變更契約內容或拒絕簽約要求退還定金」。復查兩造所訂立房地預定買賣契約書
    第一條亦載明：「乙方（指原告）已於房屋銷售前五日公開展示本契約，並提供
    審閱，經甲方（指被告）充分審閱與認知，雙方合意訂定本契約」，由上開公告
    及被告所簽署之文件，足證原告於訂約前已提供充分之契約審閱期間，至為明顯
    ，故被告上開主張，核與事實不符，不足採信。
２、被告主張系爭買賣契約並未載明公共設施之面積及所含項目云云，原告予以否認
    。按「本契約之附件視為本契約之一部份，本契約壹式正本貳份，副本壹份，由
    雙方各執正本乙份，乙方執副本壹份為憑，並自簽約日起生效」兩造訂立之房地
    預定買賣契約書第二十五條定有明文，且按契約附件二房地出售面積分算與售價
    明細表，就公共設施面積已載明一七．八○平方公尺，且於明細表註一中亦明列
    ：「公共設施面積係包括增設之法定車位、各機電空間及公共梯間。各戶分攤公
    設面積：（總公設面積二、二九一．五一平方公尺×各戶建物面積／一二八總建
    物面積）」，足證系爭買賣契約中就公共設施之面積及所含項目皆詳細記載，何
    來顯失公平之情，故被告之主張，核與事實不符。
３、被告主張原告在廣告單上一再強調係店舖住宅，且以斗大顯明之字體標明係「橋
    頭商城」，然而實際上在使用分區上該區全部皆是純住宅區，根本不能合法作為
    商業使用，再者原告於廣告內容稱此為正透天四樓，然而實際上卻是三樓半而已
    。又實際上與廣告內容所稱之坪數相差甚大，已構成民法第九十二條之詐欺行為
    云云，原告予以否認。經查，原告公司興建橋隆商城房屋，其一層為店舖，二至
    四層為住宅，且建物所有權狀主要用途亦標示：「住商用」，又兩造訂立之房地
    預定買賣契約書第二條第二項載明：「本戶房屋．．．．面積含主建物、附屬建
    物及共同使用部分之分攤，共計二六四．六五平方公尺（約八○．○六坪）」，
    而依上開約定，其登記面積（主建物及附屬建物面積計二○四．五二平方公尺，
    共同使用部分權利範圍一萬分之七十八）並無短少，足見原告公司並無廣告不實
    ，自無詐欺情事。被告所為撤銷本件買賣契約之意思表示，依法亦不生撤銷買賣
    契約之效力。
４、被告雖抗辯：原告所承建之房屋具有五十項重大瑕疵，經委託律師以郵局存證信
    函請求補正、改善及減少價金，未獲置理等語，惟為原告所否認。況依被告委託
    律師所寄之存證信函雖泛稱原告所承建之房屋具有五十項重大瑕疵云云，然並無
    具體事證，且部分係出於被告對於相關資料及法令之誤解，事實上並無被告所指
    之瑕疵，故被告主張，核與事實不符，自無足採。
５、系爭房地預定買賣契約書為被告充分審閱瞭解後所簽立，要無契約不成立之可言
    ：
（１）次查被告於八十六年三月二十一日前赴接待中心現場繳付定金後，並簽立付定
      切結書及房屋訂購單，而上開文件內容明確記載被告所訂購戶別、房地總價、
      繳付定金及被告就承購標的及相關銷售文件確已充分明瞭等事項，參諸上開事
      項皆關乎被告權益至深且鉅，且記載方式明瞭扼要，堪認足以引起被告之注意
      及辨識，則被告既於其上簽名蓋章，當可證明渠已知悉內容，詎被告竟謂渠不
      明瞭所簽立付定切結書及房屋訂購單之意義，又誣指上開文件係原告故意設下
      之陷阱，實屬無稽，其為卸責之詞甚明。
（２）復查被告於八十六年三月二十一日前赴接待中心現場繳付定金並簽立付定切結
      書及房屋訂購單後，銷售人員於當日併交付訂購資料乙份（內含房地預定買賣
      契約書，見原證九）予被告攜回審閱，且原告公司亦在接待中心明顯處（即入
      口）公告台糖橋隆商城店舖住宅訂購程序：「一、證件審查二、房屋認購三、
      取得房屋訂購單四、繳付定金五、『取得訂購資料』」，被告即得據以要求，
      銷售人員自無未交付之理？況被告取得訂購資料，既為訂購程序，銷售人員必
      然會將相關訂購資料交付被告，殊無未交付甚或拒絕交付之理？是被告聲稱銷
      售人員未交付訂購資料，洵無足取。
（３）又查被告於繳付定金當日取回訂購資料經審閱二十四天，始於八十六年四月十
      四日簽約，乃被告空言陳稱八十六年四月十四日簽約當日始看到契約書，並無
      法了解契約內容云云，核與事實不符。
（４）按消費者保護法施行細則第十一條第一項、第二項固規定：「企業經營者與消
      費者訂立定型化契約前，應有三十日以內之合理期間，供消費者審閱全部條款
      內容。」、「違反前項規定者，該條款不構成契約之內容。．．」。惟消費者
      保護法第六十三條僅規定「本法施行細則由行政院定之」，係以空白條款方式
      授權，其授權之內容、範圍均不明確，而前開消費者保護法施行細則第十一條
      第一項、第二項前段規定之內容，乃關於人民權利義務之事項，已超乎母法即
      消費者保護法之授權範圍，則依中央法規標準法第五條第二款、第六條、第十
      一條及憲法第一百七十二條之規定，上開施行細則之規定應屬無效，故被告以
      原告未給予合理審閱期間為由，主張契約不成立云云，自嫌無據，台灣台北地
      方法院八十九年度訴字第一一０二號、八十八年度訴字第五０五七號民事判決
      足資參照。
（５）又縱認消費者保護法施行細則第十一條第一項、第二項未違反母法而可認有效
      ，惟其規定目的在予消費者充分了解契約內容之機會，避免消費者於匆忙間不
      及了解其依契約所得主張之權利及應負之義務，致訂立顯失公平之契約而受有
      損害，故只要消費者於簽約前已充分了解契約之權利義務關係，或有可認其能
      認識契約權利義務關係之合理審閱期間，即不得引用上開消費者保護法施行細
      則之規定而為抗辯。亦即，本條之重點在於企業經營者應給予消費者「合理」
      之審閱期間；另參酌同法施行細則第十二條規定，可知定型化契約一般條款若
      因字體、印刷之情事致消費者無從注意或辨識條款之存在者，該條款即不構成
      契約之內容，亦係本於保護消費者之權利而設，規定旨趣在於一般條款之印刷
      及字體，應足以引起消費者之注意及辨識始可。經查本件契約書縱認係原告為
      與不特定多數人訂立契約，而單方預先擬就之契約條款，惟觀之契約書在第一
      條即開宗明義定明：「乙方已於房屋銷售前五日公開展示本契約並提供審閱，
      經甲方充分審閱與認知，雙方合意訂定本契約」等語，堪認被告均已就各條款
      充分審閱及理解後始為締約，且觀諸系爭契約內容各條款之字體大小，亦堪認
      為足以引起被告之注意及辨識。從而，被告於簽約當時已明瞭契約內容，且早
      將契約攜回研究，而被告為歷經職場成人，已有相當之社會歷練，若對契約內
      容有不了解，衡情當會向原告之承辦人員問明，並非被告係於不清楚契約之權
      義關係下，即草率於契約上簽名，且消費者保護法施行細則第十一條第二項亦
      規定未經消費者審閱之條款方不構成契約內容，詎被告竟指全部條款皆未審閱
      ，是全部條款不構成契約，故契約不成立云云，衡諸經驗法則，一般人於簽訂
      買賣契約時，至少會就買賣標的、買賣價金、價金給付方式等重要事項作一核
      對，豈有可能僅於契約末頁簽名了事，由此可見被告之主張顯然違反經驗法則
      ，若如被告所言，渠未審閱契約之全部條款，試問被告如何知道其買受之標的
      、買賣價金及按期匯款入雙方約定之帳戶以繳納自備款等事項，況被告於簽約
      後對於其已審閱系爭房地預定買賣契約書，從未表示異議，而遲至原告提起本
      訴後，於訴訟中，始抗辯原告未給予合理審閱期間云云，顯違常情。
（６）綜上所述，足證原告於訂約前已提供充分之契約審閱期間，且被告就相關銷售
      文件業已充分瞭解審閱，始簽訂系爭買賣契約，故被告指系爭契約因違反消費
        者保護法施行細則第十一條第一、二項，而不構成契約或契約不成立云云，
      要無足取。
６、按「當事人主張有利於己之事實者，就其事實有舉證之責任」民事訴訟法第二百
    七十七條著有明文，是被告既以原告未提供合理期間供渠審閱全部條款內容為由
    ，逕依消費者保護法施行細則第十一條第二項主張系爭買賣契約不成立，姑不論
    消費者保護法施行細則第十一條第二項之法律效力為何，被告應先就原告未提供
    審閱期間乙事盡舉證之責，惟查被告僅空言泛稱原告未提供契約予渠審閱，迄未
    舉證以實其說。反之，原告除提出原告公司土地開發處橋頭分處投資興建「橋隆
    商城」房地預售公告影本、被告簽立之付定切結書及房屋訂購單、系爭房地預定
    買賣契約書第一條及銷售現場所拍攝之照片外，更於鈞院另案八十九年訴字第五
    八四號及八十九年重訴字第一六三號二案中聲請傳訊證人黃逢章及朱志堯證明原
    告確實有將訂購資料（內含房地預定買賣契約書）交由被告攜回審閱。
７、查兩造所簽立房地預定買賣契約書第二條第一項即已標明：「．．．等九筆土地
    （屬都市計劃『住宅區』建築用地）．．．」；且上開契約書第三十三頁附件五
    之高雄縣政府建設局建造執照就使用分區一欄亦載明：「住宅」，以上皆未隱匿
    系爭建物係座落於住宅區乙事，再查建照執照、使用執照及建物所有權狀亦皆載
    明第一層為店舖，第二至四層為住宅，且其用途為住商用，足證系爭建物確係可
    供商業使用，原告亦無詐欺之情事。況被告於八十六年四月間已收受系爭房地預
    定買賣契約書正本，早已知悉系爭土地位住宅區，惟其非但未為任何異議，更如
    期繳付第一、二、三期工程款，詎料，今竟以此為由主張受原告詐欺而欲撤銷意
    思表示，實有違誠信，且其撤銷權之行使亦顯逾民法第九十三條一年除斥期間之
    規定。另按原告於銷售現場設置之模型屋及系爭建物之平面圖，在在顯示系爭建
    物之第四層依原設計即留有露台及陽台之空間，且查建物之現況與模型屋及平面
    圖並無不符。又被告主張建坪短少三成，查本件係預售屋買賣，買受人皆按施工
    進度給付各期工程款，是衡諸常情，買受人於施工期間接到出賣人之繳款通知時
    ，應會至土地查看施工進度或施工品質，而本件被告亦不例外，此有八十八年三
    月十日高雄８３支郵局第六一八號存證信函可稽，被告既於系爭建物建造完工時
    曾到工地，渠就建物之面積自知之甚詳，若真有渠所謂短少三成之情，應可立即
    知悉，而非必待地政事務所測量後方明瞭，蓋渠所謂短少坪數並非一、二坪而已
    ，為肉眼無法立即判斷，被告僅空言泛稱渠受原告詐欺而訂立系爭契約，並未舉
    證以實其說，復未證明渠就撤銷權之行使未逾民法第九十三條一年除斥期間之規
    定，渠之主張顯無理由，甚為灼然。
８、復查，被告另依最高法院七十七年度第七次民事庭會議決議主張按不完全給付及
    物之瑕疵擔保規定解除契約，惟上揭決議乃係針對「出賣人就其『交付』之買賣
    標的物有應負擔保責任之瑕疵，而其瑕疵係於契約成立後始發生，且因可歸責於
    出賣人之事由所致者，則出賣人除負物之瑕疵擔保責任外，同時構成不完全給付
    之債務不履行責任」，即在規範買受人於受領買賣標的物之『交付後』，就所受
    領之物存有瑕疵時所得主張之請求權。又按「物之出賣人，對於買受人應擔保其
    物依第三百七十三條之規定『危險移轉於買受人時』，無滅失或減少其價值之瑕
    疵，亦無滅失或減少其通常效用，或契約預定效用之瑕疵。」、「買賣標的物之
    利益及危險，自『交付』時起，均由買受人承受負擔。」民法第三百五十四條及
    三百七十三條著有明文，則物之出賣人，對於買受人所負瑕疵擔保之責任，係以
    其物依民法第三百七十三條之規定，危險移轉於買受人時有瑕疵存在為要件，換
    言之，即有關瑕疵擔保之規定，原則上於危險移轉後始有適用，惟查被告迭經通
    知，迄今仍未辦理交屋手續，此亦為被告所不爭執，揆諸前揭法條，在危險移轉
    前，被告縱已發覺有瑕疵（原告仍否認之），尚不得依民法第三百五十九條之規
    定解除契約，且本件買賣標的物既尚未交付，何來被告所言不完全給付之情，是
    被告主張依物之瑕疵擔保及不完全給付等規定主張解除契約，顯無理由，委不足
    採。
９、查被告所提出被證六之廣告單，係原告公司於民國八十八年十二月間發包予美育
    公司所印製發行，此有工作承攬契約可稽，而被告係於八十六年四月間向原告訂
    購系爭房地，顯見該紙廣告與系爭買賣契約之訂立並無關聯。況美育公司於八十
    八年十二月六日承包原告公司高雄廠成屋廣告文宣企劃製作暨印刷工作後，嗣於
    同年月十七日印刷，同年月十八日及二十五日，八十九年一月八日及十五日，八
    十九年二月十九日及二十六日分三個月六批次，交派報公司夾報，所有進行時間
    皆在被告與原告訂立契約之後，此有負責該紙廣告企劃製作暨印刷工作之證人周
    榮裕於鈞院另案八十九年訴字第五八四號及八十九年重訴字第一六三號二案中之
    證詞可證。復查，該紙廣告中圖示之建築物，由左至右依序為橋頭及第、橋頭首
    富、橋頭星鑽，並無系爭建案之建物，足證被告所提之該紙廣告，無論是就發行
    時間、標的物而言，均與本件契約之訂立無涉，被告執此謂原告廣告不實，顯屬
    曲解自無足採。
１０、按「企業經營者應確保廣告內容之真實，其對消費者所負之義務不得低於廣告內
    容」消費者保護法第二十二條定有明文。是以企業經營者雖依上述規定，有確保
    廣告內容真實之義務，然關於企業經營者與第三人訂定之契約內容為何，自應視
    該契約之約定而論。亦即，倘當事人於契約中已有明確之合意，則與該合意內容
    不同，或有差距之廣告，自不得視為契約之一部分，此乃尊重當事人私法自治之
    表現，亦有敦促當事人在個別締約時，應具備一定之常識或智識，不得藉由消費
    者保護法第二十二條之規定，視為帝王條款，誤植當事人在締約時之真意。蓋，
    契約與廣告本屬二事，非得謂消費者得依消費者保護法第二十二條之規定，將該
    契約訂定前後，企業經營者所出具之所有廣告，皆成為契約內容之一部，倘如是
    解釋，非但毀棄當事人自治原則，亦有廣告假若與契約內容不符，或廣告與廣告
    間內容相扞挌，究應如何適用條款或廣告內容之矛盾，無視於個別契約之差異性
    ，亦不符經濟效益。
、本件買賣契約第二條第一項約定：「．．．．甲方（即被告）應持有之土地面積
    之計算係依各戶銷售面積（含車位、車道面積）與總銷售面積之比例大小『共同
    持分』而得，但上開土地實際移轉面積依地政機關分割後登載之地號與面積為準
    ，如有誤差雙方同意互不找補」，故兩造就土地所有權登記乙節合意以「共同持
    分」之方式為之。且被告應有部分之計算係按該戶銷售面積（含車位車道面積，
    計二六四．六五平方公尺）與總銷售面積（計三四○○六．四七平方公尺）之比
    例，計算被告可持有之土地面積為八四．六五平方公尺（約二五．六一坪，
    10877㎡（基地面積）×264.65㎡／34006.47㎡＝84.65㎡），與廣告內容並無不
    相符之處，更未有被告所指面積短少等情，是原告已依債之本旨提出給付，而被
    告對該買賣契約書之真正亦不爭執，自應受契約內容之拘束，故被告所辯顯非實
    在。
、本件被告主張原告在廣告單上一再強調係店舖住宅，且以斗大顯明之字體標明係
    「橋隆商城」，然實際上在使用分區上該區全部皆是純住宅區，根本不能合法作
    為商業使用，再者原告於廣告內容稱此為正透天四樓，然而實際上卻是三樓半而
    已，又實際上與廣告內容所稱之坪數相差甚大，依消費者保護法第二十二條之規
    定，原告應興建與廣告內容相符之建物，並以之交付與被告，始為合法云云。然
    據上所述，消費者保護法第二十二條引用，係指兩造於契約磋商期間，對於未明
    文約定之事項，參考企業經營者所發送廣告之內容，該廣告之內容方成為出賣人
    所負最低義務之要求言；苟兩造已明文對某些事項進行約定，非得以廣告來左右
    當事人契約之約定內容。經查，兩造於系爭房地預定買賣契約第二條第（一）、
    （二）款明載：「土地：坐落高雄縣橋頭鄉○○段一五０一—一七‧‧‧‧‧等
    九筆土地（屬都市計劃住宅區建築用地），‧‧‧‧‧，甲方應持有之土地面積
    之計算係依各戶銷售面積（含車位、車道面積）與總銷售面積之比例大小共同持
    分而得，‧‧‧‧‧」、「房屋：本戶房屋‧‧‧‧‧，面積含主建物、附屬建
    物及共同使用部分之分攤‧‧‧‧‧。」，而被告就契約約定內容亦不爭執，由
    上足徵，兩造已明白合意買賣標的係坐落都市計劃住宅區建築用地，又被告應持
    有之土地面積係依各戶銷售面積（含車位、車道面積）與總銷售面積之比例大小
    計算而得，且係採共同持分登記方式，另房屋面積之計算除主建物外尚包含附屬
    建物及共同使用部分之分攤，則買賣標的之使用分區為何及「地坪」、「建坪」
    之意涵，顯見兩造於契約中已有明白約定，被告仍諉稱買賣標的應坐落商業區及
    該地坪之名稱指系爭建物坐落基地之面積，而認原告有給付不完全、詐欺云云，
    實屬無稽。再依被告所提廣告單上之平面圖，亦足徵系爭建物之第四層本留有露
    台及陽台，並非被告所稱係全部蓋滿之設計。綜上所述，當事人於契約內就買賣
    標的之使用分區、面積、平面配置情形已有明白約定，自難謂不受其拘束，是被
    告引據消費保護法第二十二條之規定要求原告所交付者須為位於商業區且房屋坐
    落之基地面積為二五‧七二坪之四層蓋滿建物，顯有濫用消費保護法第二十二條
    規定之嫌，更有違兩造契約之約定內容，委不足取。
三、證據：提出房地買賣契約書暨附件、建物所有權狀、土地所有權狀、建造執照、
    使用執照、房地預售公告、付定切結書、房屋訂購單、房地訂購須知、掛號郵件
    收件回執、廣告影本、原告函暨交屋排定表影本、照片、房地出售面積分算與售
    價明細表、繳款明細表、付款表、住戶規約草案、台灣台北地方法院八十九年度
    訴字第一一○二號、八十八年度訴字第五○五七號民事判決書、本院八十九年度
    訴字第五八四號八十九年七月十三日言詞辯論筆錄、八十九年度重訴字第一六三
    號八十九年七月十三日言詞辯論筆錄、房屋面積表、存證信函、廣告單、承攬契
    約。
乙、被告方面：
一、聲明：
（一）原告之訴及假執行之聲請均駁回。
（二）訴訟費用由原告負擔。
（三）如受不利之判決，被告願供擔保，請准宣告免為假執行。
二、陳述：
（一）消費者保護法施行細則第十一條第一項、第二項規定企業經營者與消費者訂立
      定型化契約前，應有三十日以內之合理期間，供消費者審閱全部條款內容，若
      有所違反，該條款不構成契約之內容。惟原告於訂立系爭買賣契約前，要求被
      告交付二十萬元定金，且於簽訂買賣契約時，並未依上開細則規定，給予被告
      審閱契約機會，是本件買賣契約應不成立。
（二）系爭買賣契約第二條關於系爭建物之面積，僅稱地上四樓，地下一樓，面積包
      含主建物、附屬建物及共同使用部分之面積，有關於買賣標的物標示根本未說
      明公共設施之面積，亦未說明共用部分所含項目，依行政院公平交易委員會八
      十四年九月六日第二○四次及同年十一月二十九日第二一六次委員會決議，自
      構成顯失公平之行為，故依消費者保護法第十二條第一項規定，該條款無效。
      而建物面積復為買賣契約必要之點，否則買賣契約即難謂已合意成立，故系爭
      買賣契約因該買賣標的物條款無效，契約必要之點未為合致，契約自未成立，
      故原告根本無請求被告給付價金之權利。
（三）又消費者保護第二十二條規定：「企業經營者應確保廣告內容之真實，其對消
      費者所負之義務不得低於廣告之內容」，本件被告向原告購買之Ａ６建物，地
      坪為二五．七二坪，原告自應將二五．七二坪之土地移轉登記予被告，惟依岡
      山地政事務所建物測量成果圖所示，Ａ６建物地面層地坪加上騎樓，面積僅五
      二．一○平方公尺，地坪短少約三成，明顯低於廣告之內容，被告自得依不完
      全給付及物之瑕疵擔保規定，解除契約。
（四）再前揭建物地坪面積明顯縮水為廣告單所載之三分之二，被告顯係被詐欺而與
      原告為買賣之意思表示，另原告在廣告單一再強調系爭建物係店舖住宅，且以
      斗大顯明之字體標明係「橋隆商城」，然實際在使用分區上，該區全部均係純
      住宅區，根本不能作為合法商業使用。又原告廣告單之內容稱系爭房地為正透
      天四樓，惟實際上卻是三樓半而已，爰依法撤銷被詐欺所為之意思表示。
（五）又按原告於八十九年十月中旬之一樓平面設計圖，將其中各戶後面之防火間隔
      為公共設施，設計圖上並以淺藍色表示公共設施，惟原告出具給被告之廣告圖
      面，則把各戶後面之防火間隔畫成各戶之私有空間。另原告於廣告上之平面圖
      ，其一樓之部份亦明顯將各戶後面之防火間隔列入各戶之私有面積。本件原告
      於銷售當時，向被告稱各戶後側均有一後花園（或後陽台），並於訂立契約當
      時出示上述廣告單，圖示各戶後側均以實線框出一區域作為各戶之後花園，且
      於建造完成後，亦以磚造間隔其所稱之後花園。惟查該部份係屬防火間隔，為
      公共設施之一部份，根本不是各住戶之私有面積，原告於銷售時、廣告中及建
      造完成後均將防火間隔區隔成各戶後花園，則顯有詐欺消費者之行為，從而被
      告自得依民法第九十二條撤銷買賣之意思表示。
（六）台糖公司於系爭「橋隆商城」廣告中強調「本案西臨高雄橋頭四十米省道」，
      並於廣告位置圖將本案基地劃在「成功南路」（即台一線省道）、「仕隆南路
      」、「橋南路」之間亦即表示即西臨四十米省道，且可供商業、店鋪所使用，
      惟實際上「橋隆商城」面對省道第一排之房屋距離省道尚有一段長約十餘公尺
      左右長度之空地，並未坐落於省道旁，且經向地政事務所調取土地謄本發現該
      狹長之土地地號為高雄縣橋頭鄉○○段一五０二之三，其所有權人乃中華民國
      ，而管理者道為交通部公路局，且地目為「旱」，根本非台糖公司所有，台糖
      公司明知些事實竟隱匿實情，未告知被告。尤有甚者，並於其廣告中一而再再
      而三偽稱：「西臨高雄橋頭四十米省道」，還於廣告明顯處將位置圖標示於省
      道旁，如此大膽妄為之行徑，簡直令人髮指。又觀諸台糖公司興建「橋隆商城
      」時，均以「商城」、「透天店鋪」、「坐擁商機」、「絕佳地利」等文字誤
      導被告，以為果真可以像商業區一樣當成店面使用，詎料，該建物較有價值之
      部分即面對臨四十米省道之位置，根本係謊言，建物基地前方之空地乃係第三
      人之土地，且為旱地，倘若該第三人因使用而興建或圍堵，則系爭「橋隆商城
      」不僅無法作為「商城」、「店鋪」，反而成為毫無利用之房屋，價值勢必一
      落千丈。況且，依據高雄縣政府建設局八十九年六月八日八九建局管字第ＤＡ
      ０一０六六九號函：「三、有關五金行、診所、藥局、家具店、唱片行、錄影
      帶出租店、燈飾店須設置一樓、其坐月子中心、老人安養中心、補習班、安親
      班、可設施貳樓惟應先辦理使用執照用途變更核可後辦理。四、如座落於商業
      區則以上申請項目可申請之。」，再依  鈞院八十九年度重訴字一六三號函詢
      高雄縣政府建設局，經該局函覆：「土地使用分區為商業區，是否所有行業均
      可聲請營利事業登記或有種類之限制及其可聲請之樓別限制乙案，復請查照。
      ．．．．查都市計劃商業區土地許可設立之行業，除都市計畫法台灣省施行細
      則第十七條規定，所限制之建築物及土地之使用外，均可依法聲請營利事業登
      記，其聲請樓別並無限制之規定。」，由上可知，因本件基地屬於「住宅區」
      ，故連相當普通之五金行、燈飾店、診所等等均須設置於一樓，不能併同二樓
      為設置，其商業用途無異大受限制。再者，雖補習班、安親班、坐月子中心等
      可設施貳樓，但亦須先辦理使用執照用途之變更核可後方可辦理之，而使用執
      照用途之變更是否會經主管機關核可則尚未知。惟若本件基地係坐落於「商業
      區」，則上述各行業均未受限制，其聲請之樓別亦未受任何限制，和座落住宅
      區相較，實有如天壤之別，故綜上，本件系爭房屋之商業用途大受限制。原告
      於銷售當時，以商業用途大作廣告，卻未向消費者說明上述受限制之情況，顯
      有詐欺消費者之行為。
（七）又系爭建物共有工程瑕疵五十處，如附卷之被告所提之「程瑕疵之標示與證據
      」乙冊所載，爰主張物有瑕疵，依民法第三百五十九條規定，解除系爭買賣契
      約或減少買賣價金。
三、證據：提出廣告單影本、瑕疵附表、房屋訂購單、剪報、高雄縣政府函、建物平
    面圖、地籍圖謄本、建物登記謄本、「工程瑕疵之標示與證據」乙冊；並聲請傳
    喚證人吳明鴻、黃河全、蔡明富、唐再隆、許國泰、鐘進財、陳業鵬、王甫白。
      理      由
一、原告起訴主張：被告於八十六年四月十四日向原告購買坐落高雄縣橋頭鄉○○段
    一五○一之一七、一五○一之二一、一五○一之二二、一五○一之三二、一五○
    二、一五○二之一、一五○二之四、一五○二之九、一五○二之一○等九筆地號
    土地上興建之橋隆商城編號Ａ６建物及基地，嗣該建物編定為同段一八一七建號
    即門牌號碼高雄縣橋頭鄉○○○路一六二號，總價金一千一百四十四萬元。又上
    開建物之外部飾面業已完成，並已取得使用執照，依兩造所訂立之房地預定買賣
    契約書第五條約定，被告自應繳付第四期款及第五期款各為三十四萬元及三十五
    萬元。然迭經原告通知，被告均未為繳付。再上開建物業已建造完成，迭經通知
    被告辦理交屋手續，惟被告亦置之不理，則依上開買賣契約書第六條第一項約定
    ，被告應繳交尾款八百零一萬元，然被告亦未繳付，上開金額合計八百七十萬元
    ，原告自得請求被告給付，及自最後一次通知交屋期限即八十八年十一月二十二
    日之翌日起至清償日止，按年利率百分之五計算之利息。又依前揭買賣契約書第
    五條第四款、第六條第一款及第十二條第一款之約定，被告須依應付金額每日加
    計萬分之五滯納金即四千三百五十元。為此依買賣之法律關係，請求被告給付上
    開價金、遲延利息及滯納金等語。
二、被告則以：原告訂立前揭買賣契約前，並未給予被告審閱該買賣契約機會，依消
    費者保護法施行細則第十一條第一項、第二項規定，該買賣契約應不成立。又前
    揭買賣契約中未說明公共設施之面積，亦未說明共用部分所含項目，依行政院公
    平交易委員會決議，自構成顯失公平之行為，故依消費者保護法第十二條第一項
    規定，該條款無效，是買賣契約必要之點未為合致，契約自未成立，故原告根本
    無請求被告給付價金之權利。再前揭Ａ６建物地面層地坪，面積明顯低於廣告所
    稱之二五．七二坪，短少約三成，被告自得依不完全給付及物之瑕疵擔保規定，
    解除契約。此外，前揭建物地坪面積明顯縮水為廣告單所載之三分之二，竟以斗
    大顯明之字體標明係「橋隆商城」，並稱前揭建物為正透天四樓，然實際在使用
    分區上，該區全部均係純住宅區，根本不能作為合法商業使用，且前揭建物實際
    上卻是三樓半而已，又偽稱基地位置：「本案西臨高雄橋頭四十米省道」，惟實
    際上「橋隆商城」面對省道第一排之房屋距離省道上有一段長約十餘公尺左右之
    空地，係第三人之土地，縱已徵收亦未必保證將來一定開發做為道路，又該空地
    雖舖上柏油也才短短一、二年之光景。原告將屬於公共設施之防火間隔，作為各
    戶私有之面積，出售予被告，故被告顯係被詐欺而與原告為買賣之意思表示，爰
    依法撤銷被詐欺所為之意思表示。更有甚者，被告於前揭房地過戶後，竟發現圖
    上Ａ６四樓店舖住宅之基地竟非獨立所有權，僅取得持分土地，原告顯未依債之
    本旨提出給付，完全違反契約之約定，被告亦可主張同時履行抗辯。而系爭建物
    共有工程瑕疵五十處，如附卷之被告所提之「工程瑕疵之標示與證據」乙冊所載
    ，爰依民法第三百五十九條規定，解除系爭買賣契約或減少買賣價金等語，資為
    抗辯。
三、原告主張被告於八十六年四月十四日向原告購買坐落高雄縣橋頭鄉○○段一五○
    一之一七、一五○一之二一、一五○一之二二、一五○一之三二、一五○二、一
    五○二之一、一五○二之四、一五○二之九、一五○二之一○等九筆地號土地上
    興建之橋隆商城編號Ａ６建物及基地，嗣該建物編定為同段一八一七建號即門牌
    號碼高雄縣橋頭鄉○○○路一六二號，總價金一千一百四十四萬元。被告自應繳
    付第四期款及第五期款各為三十四萬元、三十五萬元及尾款八百零一萬元，合計
    八百七十萬元，原告自得請求被告給付，並自最後一次通知交屋期限即八十八年
    十一月二十二日之翌日起至清償日止，按年利率百分之五計算之遲延利息，及須
    依應付金額每日加計萬分之五滯納金即四千三百五十元等情，業據原告提出房地
    買賣契約書暨附件、建物所有權狀、建造執照、使用執照各乙份及原告函暨交屋
    排定表三份為證，並為被告所不爭執，應堪信為真實。惟原告主張被告應繳交八
    百七十萬元及上開遲延利息、滯納金等情，則為被告所否認，並以前開情詞置辯
    。經查：
（一）按企業經營者與消費者訂立定型化契約前，應有三十日以內之合理期間，供消
      費者審閱全部條款內容；違反前項規定者，該條款不構成契約之內容，消費者
      保護法施行細則第十一條第一項、第二項前段固定有明文。本件被告辯稱：原
      告訂立前揭買賣契約前，要求被告交付二十萬元定金，且於簽訂該買賣契約時
      ，並未給予被告審閱該買賣契約機會，依上開施行細則規定，該買賣契約應不
      成立乙節，本院審酌：
１、消費者保護法施行細則係依據消費者保護法第六十三條之授權而訂定，是其應屬
    授權命令甚明，而即認授權命令可基於法律之授權而訂定有關人民權利義務之規
    定，但仍應符法律明訂授權之目的、內容及範圍，不得超越法律授權之範圍，以
    符法律保留原則。又即便法律並未就授權之目的、內容及範圍加以明定，亦不表
    示經授權之命令即可毫無限制地規範人民之權利義務，此時仍應秉持各該授權法
    律所為授權之應有本旨，在未超越法律授權本旨之範圍內訂定其命令。職是，上
    開施行細則雖係基於消費者保護法第六十三條以「本法施行細則，由行政院定之
    」之方式概括授權而定，並未就授權之目的、內容及範圍有所明訂，但依上開說
    明，仍有法律保留原則之適用而不得逾越。然上開施行細則規定企業經營者若未
    提供「三十日以內」之審閱定型化契約期間，該條款即不構成契約之內容云云，
    惟查消費者保護法並未就審閱期間有所規定，其授權本旨亦無授權上開施行細則
    就此有所規範，顯然上開施行細則規定業已增加法律所無之期間限制，並進而產
    生一定之法律效果（即未經三十日以內之合理期間審閱之契約條款，不構成契約
    之內容）而影響人民之權利義務。是該施行細則規定已超越法律授權之範圍，有
    違法律保留原則，參諸司法院大法官釋字第二一六號解釋意旨，本院自可不受拘
    束而不予引用。是被告逕依上開施行細則規定辯稱前揭買賣契約應不成立云云，
    自屬無據。
２、其次，雖前揭施行細則之規定有違法律保留原則而經本院不予引用，但並不表示
    企業經營者即可在未給予消費者審閱機會之情形下，即認全部定型化契約條款即
    屬有效。申言之，依消費者保護法第五條之規定，企業經營者「應致力充實消費
    資訊，提供消費者運用，俾能採取正確合理之消費行為」，是審閱機會之合理給
    予，自係企業經營者之法定義務，從而若企業經營者在未給予消費者充分審閱契
    約之情形下，消費者於訂約之後始知契約內容對其不利，自係對消費者「顯失公
    平」，依消費者保護法第十二條第一項規定，仍可認該條款為無效。反面言之，
    若企業經營者已給予消費者合理審閱契約之機會，即無上開顯失公平之情形，而
    不得基此認屬無效。經查，前揭買賣契約書為原告所預先擬定，嗣後供不特定人
    簽訂之定型化契約書，此為被告所不爭。又原告與兩造訂立前揭買賣契約前之八
    十八年三月七日時，業已公告有關系爭建物在內之「橋隆商城」房地預售公告，
    有原告所提該公告乙份在卷可稽，亦為被告所不否認，堪信為真。則依該公告第
    十條所載，有關訂購須知、平面圖、房地出售面積分算與售價表、繳款明細表、
    房地預售買賣契約書、建造執照等相關文件均於原告接待展示中心展示，消費者
    可逕向原告接待中心洽詢索閱，衡情原告既欲將「橋隆商城」房地出售，為吸引
    消費者前來購買，自不可能一方面公告消費者可洽詢索閱上開文件資料，一方面
    卻不提供任何資料供消費者索閱，是可認原告已先公告相關文件資料供消費者前
    來審閱。再依原告所提出而兩造所不爭執之八十六年三月二十一日付定切結書，
    其上以簡短且相當清楚之字體載明，原告已提供五日以上期間提供被告閱上開文
    件，而被告已就承購標的及上開文件內容確已充分瞭解等情，有該付定切結書乙
    份附卷足佐，核與上開公告揭示迄今之時間相符，雖屬原告所提之私文書，但既
    經被告簽名，且該文書字體簡短而又清楚，自應足以引起被告之注意，而可推定
    該切結書所載為真實，顯見兩造於訂約前，原告確已提供被告五日以上之期間審
    閱，應可認屬已有合理審閱機會給予被告。再者，被告購買房地，非如一般購物
    ，金額非小，殊難想像被告於購買該建物之前，竟可在未詳加審閱相關資料之情
    況下即逕予購買，顯不符常情，是難逕認原告確有不提供被告合理審閱契約文件
    之機會。此外，被告空言否認而未舉證以實其說，自不得遽認其所辯原告未給予
    其審閱機會等情為真，是其此節所辯，自不足取。
（二）次按，定型化契約中之條款違反誠信原則，對消費者顯失公平者，無效，消費
      者保護法第十二條第一項定有明文。被告另辯稱：原告就本件買賣標的物未說
      明公共設施之面積，亦未說明共用部分所含項目，顯對被告不公平，依上開法
      條規定，買賣標的物之條款無效，系爭買賣契約自因必要之點未合致而不成立
      云云。經查，系爭買賣契約書第十八條載明：「「本契約之附件視為本契約之
      一部分．．．．」，有原告所提之該買賣契約暨附件乙份在卷足憑，亦為被告
      所不爭執，則依該附件二中之房地出售面積分算與售價明細表所示，被告所買
      受之系爭建物所含之公共設施面積為一七．八平方公尺，且於該明細表註1.中
      亦明列：「公共設施面積係包括增設之法定車位、各機電空間及公共梯間。各
      戶分攤公設面積：（總公設面積二二九一．五一平方公尺×各戶建物面積／一
      二八總建物面積）」等情，足見系爭買賣契約中就公共設施之面積及其所含項
      目等節皆已詳細記載，尚難認原告未予說明而對被告顯失公平，是被告辯稱該
      買賣契約並未載明公共設施之面積及所含項目，已顯失公平，依上開法條規定
      應屬無效云云，亦不足採。
（三）又按，因被詐欺或被脅迫，而為意思表示者，表意人得撤銷其意思表示，民法
      第九十二條第一項前段定有明文。再被告辯稱：系爭建物地坪面積明顯縮水為
      廣告單所載之三分之二，且以斗大顯明之字體標明係「橋隆商城」，並稱系爭
      建物為正透天四樓，然實際在使用分區上，該區全部均係純住宅區，根本不能
      作為合法商業使用，且前揭建物實際上卻是三樓半而已，況廣告內容中載明地
      坪二五點七二坪，建坪八○點○六坪，然事實上消費者實際私有面積建坪部份
      亦僅五六點五八坪，明顯低於廣告所稱之八○．○六坪，又「橋隆商城」面對
      省道第一排之房屋並未面臨省道，尚有一段長約十餘公尺左右第三人所有之空
      地，該空地雖舖上柏油也才短短一、二年之光景，又原告將屬於公共設施之防
      火間隔，作為各戶私有之面積，出售予被告，故被告顯係被詐欺而與原告為買
      賣之意思表示，爰依法撤銷被詐欺所為之意思表示云云。本院審酌：
１、查原告銷售系爭建物，確於廣告單標明系爭建物為「橋隆商城」之建物，有原告
    所提之廣告單乙紙在卷可稽，然依原告所提而兩造所不爭執之建造執照、使用執
    照及系爭建物所有權狀，其上分別載明系爭建物第一層之用途為店鋪，二層以上
    為住宅，系爭建物為「住商用」等情，亦有該建造執照、使用執照及系爭建物所
    有權狀各乙紙附卷足憑。縱如被告所辯系爭「基地」之使用分區係「住宅區」，
    然依被告提出之高雄縣政府建設局八十九年六月八日八九建局管字第ＤＡ０一０
    六六九號函：「三、有關五金行、診所、藥局、家具店、唱片行、錄影帶出租店
    、燈飾店須設置一樓、其坐月子中心、老人安養中心、補習班、安親班、可設施
    貳樓惟應先辦理使用執照用途變更核可後辦理。四、如座落於商業區則以上申請
    項目可申請之」等語，足見系爭「橋龍商城」確可為商業性利用，僅特殊商業行
    業受限制或須經變更核可，並非全然無法為商業性利用，被告就此復未舉證證明
    購買系爭建物前曾就其所欲經營之行業恰為前揭受限制者並告知詢問原告，否則
    尚難要求原告於廣告時即須註明何者行業為是否得經營，況所謂「商城」之定義
    本非具體而明確，在原告身為企業經營者之身分下，且系爭建物確可供商業經營
    之用之前提下，原告以較為吸引顧客前來消費之字眼作為廣告宣傳用語，縱屬噱
    頭或誇張，亦屬交易上所可容許；被告另辯稱系爭建物一樓部份大約僅十坪而已
    ，有者甚至不到十坪，此一狹小的地方如何作為商業使用，要開一間產後護理之
    家、老人安養之家、小說漫畫出租店、錄影帶出租店、或自助餐使用，皆無法為
    之云云，並未舉鄭以實其說，自不可採，自難據此逕認原告有詐欺之行為。再者
    ，被告固指稱原告廣告單表示系爭建物為「正透天四樓」云云。縱認原告廣告單
    有該表示，然查該廣告單已將系爭建物圖面一併登載，而依系爭建物之圖面所示
    ，四樓之部分有相當範圍係屬「露台」，顯已說明四樓部分並非全然為密閉空間
    建築，審之該圖面係以相當篇幅且明顯之圖樣表示，自難認原告廣告單係表示系
    爭建物四樓部分亦屬全然密閉空間。則原告縱於廣告單表明系爭建物為「正透天
    四樓」，既附有圖面為說明，亦不當然即指四樓部分為全然密閉之樓層，實不得
    因此即認原告有詐欺之行為。
２、次查原告於廣告單載明系爭建物之地坪為二五．七二坪，而經原告完成興建後，
    系爭建物之地坪若僅以坐落基地地面一層面積（含騎樓）計算，則為五二．一○
    平方公尺（此有系爭建物所有權狀在卷可稽），約為一五．七六坪（一平方公尺
    約為○．三○二五坪）；若包含上開面積以外之公共設施之基地面積，依建物所
    有權狀所載共同使用部分為七六三七‧○四平方公尺，被告權利範圍為一萬分之
    七八，是被告所有之公共設施面積約為五九‧五七平方公尺，約一八‧○二坪等
    情，且系爭買賣契約附件二註５亦表明各戶銷售面積係各戶主建物面積＋騎樓＋
    陽台＋屋頂＋公共設施之總和，此有原告所提之廣告單、建物所有權狀、系爭買
    賣契約書暨附件各乙份在卷可佐。從而上開廣告單僅載明系爭建物「地坪」為二
    五．七二坪，至於所謂「地坪」之範圍究係包含哪些部分，該廣告單則隻字未提
    ，衡情上開二種算法均有所據尚難逕認何種算法始為正確，是該廣告單所謂之「
    地坪」範圍即有待解釋。惟無論如何，原告若自始即認地坪之範圍如上開第二種
    算法所言，且確於買賣契約書就此有所約定，其縱於該廣告單上並未清楚表明，
    而使被告誤認，亦僅發生原告因廣告所負之契約最低義務與契約約定不符之情況
    ，被告並未舉證證明確經原告告知所謂「地坪」即係建物坐落基地面積而陷於錯
    誤，是難據此逕認原告有詐欺之故意。
３、再查被告提出之系爭「橋隆商城」總配置圖顯示本件被告所購買之Ａ６房地係面
    臨六米基地內通路，並非面臨省道，而被告亦自承系爭基地亦有鋪設柏油路直通
    省道，縱如被告所辯本件基地位置與廣告圖不同，亦難據此即認被告因該廣告而
    為錯誤之意思表示。
４、又查被告提出之系爭「橋隆商城」總配置圖顯示各戶後面歸畫成私有空間，而現
    況亦有以磚造圍成圍牆，確如訂立契約時所規劃設計者，是縱如被告所辯系爭基
    地各戶後面之私人花園應為防火間隔云云，亦僅係規劃工程瑕疵，而非據此即認
    原告有詐欺之故意，又被告所稱之依建築技術規則施工篇第一百一十條第一款係
    僅規定需留設防火間隔，且該防火間隔需留有通道或出口，並非不得為私人空間
    之使用，被告據此抗辯原告應將留設防火間隔之空間劃為私人空間並售予消費者
    而顯有詐欺行為，並未舉證以實其說，尚難採信。
５、綜上，被告辯稱受原告詐欺而為意思表示而撤銷締約之意思表示乙節，與法未合
    。
（四）末按，企業經營者應確保廣告內容之真實，其對消費者所負之義務不得低於廣
      告之內容，消費者保護法第二十二條定有明文。本件被告辯稱：系爭建物地面
      層地坪面積，明顯低於廣告所稱之二五．七二坪，共短少約三成，被告自得依
      不完全給付及物之瑕疵擔保之規定，主張解除契約。本院審酌：
１、本件原告主張：消費者保護法第二十二條之引用，係指兩造於磋商期間，對於未
    明文約定之事項，參考企業經營者所發送廣告之內容，該廣告之內容方成為出賣
    人所負最低義務之要求言。苟兩造已明文對某些事項進行約定，非得以廣告來左
    右當事人契約之約定內容。故兩造已就「地坪」於契約中約定為包含共同使用部
    分之分攤，並非僅係系爭建物坐落之基地範圍，自難謂被告不受拘束，是被告要
    求原告依廣告內容交付房屋坐落面積為二五．七二坪之建物，顯有濫用該條規定
    之嫌，更有違兩造契約之約定內容云云。惟查，消費者保護法第二十二條之規定
    係誠實信用原則在消費者與企業經營者契約關係上具體化之規定，其立法意旨在
    於使任何影響消費者形成消費動機、決定訂立契約之廣告宣傳內容，均成為契約
    內容之一部分，使其成為對消費者之最低限度保障。因而上開法條規定之適用，
    與企業經營者是否有意使廣告內容成為契約內容一部份之主觀意思無關，與消費
    者是否知悉瞭解廣告之內容亦無關，更與當事人雙方有無使廣告內容成為契約內
    容一部份之合意無關。換言之，廣告內容之所以成為契約內容之一部分，係基於
    「法律規定」，而非基於「當事人約定」。再者，消費者保護法第二十二條規定
    係以保護消費者為目的，理論上企業經營者固然不得單方面於廣告、契約書或契
    約附屬文件上表示排除廣告內容成為契約內容之一部分，但如該排除之表示業經
    消費者予以同意時，解釋上應認為廣告內容即不構成契約內容之一部分。惟為避
    免企業經營者挾其強大之經濟實力或強勢之締約地位，以各種方法直接或間接迫
    使消費者拋棄法律上之保護，而同意排除廣告內容成為契約內容之一部分，因此
    在認定消費者是否同意排除廣告內容之一部分時，應從嚴加以認定，不得基於消
    費者在面對企業經營者之優勢締約地位下所為之匆促、輕率、一時之決定，而須
    基於消費者自由、成熟之意思決定。從而，本院認為解釋上應推定消費者不同意
    排除廣告內容成為契約內容之一部分，唯有限於消費者「明示」同意拋棄法律之
    保護，且企業經營者須舉證證明消費者係在個別商議契約條款之情形下，確有此
    明示之意思表示，始得排除消費者保護法第二十二條規定之適用。例如，消費者
    於企業經營者善盡誠實告知說明義務後，自行於契約書上註明其本人認知並同意
    所有關於契約之廣告，均不成為契約內容之一部分，無拘束雙方當事人之效力。
    是以，自不得僅因契約內容與廣告內容扞挌或不相符合，即認消費者有排除廣告
    內容成為契約內容一部之意思，或甚至認廣告內容當然不成為契約內容之一部。
    準此而論，原告主張於契約未明文約定之事項，廣告內容始能成為契約之內容一
    部，而認為廣告內容僅具有「補充」契約內容之性質，若契約已明文約定，即排
    除廣告之適用云云，揆諸上述說明，與消費者保護法第二十二條後段規定之立法
    意旨顯然有所違背，誠不足取。又觀諸兩造所簽訂之契約書等文件，被告並未於
    其上註明排除廣告內容成為契約內容之一部，且原告復未舉證證明被告業已明示
    同意排除廣告內容成為契約內容之一部，是該廣告內容依法自可成為兩造契約內
    容之一部。此外附帶一提，企業經營者自亦不得單方面於廣告上表示排除廣告內
    容為契約內容之一部分，以保護消費者之權益，不待詳論。故即便企業經營者於
    廣告上聲明「本廣告僅具參考價值」，原則上該廣告仍將成為契約內容之一部分
    。
２、其次，基於兼顧企業經營者與消費者雙方利益，法律上亦不能無視於廣告內容之
    複雜多樣性，而漫無限制地一律將廣告內容視為契約內容之一部分，蓋如此將使
    廣告文書與其他契約預備文件並無不同，而喪失商業廣告所應有之特性。因此，
    解釋上自有必要對商業廣告成為契約內容之一部分加以合理適當限制。職是之故
    ，本院認為若廣告所訴求之消費者對該廣告具有一定程度之信賴，亦即在一般情
    形下，相信該廣告所言為真，而非僅係「吹噓、噱頭或誇張」；以及該廣告之內
    容「具體而明確」，並非僅係抽象、模糊或感性之文字，客觀上可加以查證以確
    定真偽，或確實以數字加以表示者，則該廣告之內容即應成為契約內容之一部分
    ，始有上開法條規定之適用。經查，原告廣告單載明系爭建地之地坪為二五．七
    二坪，已如前述，鑑於在房地產買賣交易習慣上，「面積」與「價格」多寡往往
    係當事人間最重要之交易因素，在一般情形下，被告當會也僅能信賴原告所提出
    之不動產面積，應不致認為係原告在「吹噓、噱頭或誇張」，且該地坪係以數字
    即二五．七二坪表示，具體而明確，從而原告廣告單有關系爭建地二五．七二坪
    之內容，依首開法律規定與上述說明，即足以成為兩造系爭買賣契約內容之一部
    分。
３、按解釋意思表示，應探求當事人之真意，不得拘泥於所用之辭句，民法第九十八
    條定有明文。而探求當事人之真意，應通觀契約全文，依誠信原則，從訂立契約
    之目的及價值等作全盤之觀察，於文義上及論理上詳為推求，雖不能拘泥文字，
    亦不得全捨文字而更為曲解。查前揭原告廣告單之內容之所以成為系爭買賣契約
    內容之一部分，並非基於當事人之合意，而係基於法律規定，是廣告宣傳是否為
    法律行為自不無疑問，惟廣告內容既成為契約內容之一部分，廣告內容文字之解
    釋即會影響契約之實質內容，自仍有解釋之必要，從而上開法條規定與判決意旨
    雖非可一體適用，但仍可作為解釋廣告內容「真意」之參考。次查，原告廣告單
    除載明系爭建地之地坪為二五．七二坪外，並無就地坪之範圍有作文字註明或其
    他解釋，從而該地坪究係包含若干部分，倘通觀廣告單上之圖面文字，極易使人
    認所謂「地坪」，即所畫平面圖之面積。其次所謂「地坪」，其原意當係指建物
    建物所坐落之基地範圍，而原告既未於廣告單有所解釋，以廣告單所呈現之資料
    而言，自難理所當然認為所謂地坪除包含系爭建物所坐落之基地範圍外，尚包含
    其他非該建物所坐落而與他人共有之基地部分。再者，原告所出售者係消費者可
    取得獨棟獨戶之集合住宅，是被告並不當然會認為其所購買之系爭建物地坪必須
    包含其他非建物坐落之基地部分，況原告所出售之建物位置係在高雄縣橋頭鄉，
    衡情該地居住習慣上大抵係獨棟獨戶，於該地所謂之地坪應認為僅係建物所坐落
    之基地範圍，並未包含其他，則被告所購買之系爭建物又係獨棟獨戶形式，其自
    係會認為所謂地坪僅係指系爭建物所坐落之基地範圍，而非如原告所稱包含其他
    非該建物所坐落而與他人共有之基地部分。準此，原告既未於該廣告內容上有所
    註明或解釋，且衡諸系爭建物之形式及消費行為所在地之消費者認知，該廣告之
    「真意」自僅係指系爭建物所坐落之基地範圍，而不包含其他非該建物所坐落而
    與他人共有之基地部分。況從保護消費者之立場觀之，亦可參照消費者保護法第
    十一條第二項之規定，於解釋上遇有疑義時，應從有利於消費者之解釋。
４、又按債務人不為給付或不為完全之給付者，債權人得聲請法院強制執行，並得請
    求損害賠償；債權人於有第二百二十六條之情形時，得解除契約。八十九年五月
    五日修正施行前之民法第二百二十七條與現行之民法第二百五十六條分別定有明
    文。又債務不履行之種類，除給付遲延及因可歸責於債務人之事由致給付不能兩
    種消極的債務違反外，更有另一種不完全給付之積極的債務違反，即因可歸責於
    債務人之事由，提出不符合債務本旨之給付，此在學說間已成通說，我國實務上
    亦承認此種債務違反之態樣，惟修正前法條上尚缺明白之規定，且不完全給付有
    瑕疵給付與加害給付二態樣，在瑕疵給付，僅發生債務不履行之損害，亦可分為
    不完全給付之情形得補正者，債權人可依遲延法則行使權利；如不完全給付之情
    形不能補正者，則依給付不能之法則行使權利，故於修正後民法第二百二十七條
    已明訂其權利行使法則，然未溯及於修正前所發生之不完全給付責任，然學說與
    實務上多認為縱於修正前所發生不完全給付責任亦得類推適用給付不能或給付遲
    延之有關規定決定之，此亦有最高法院七十七年度第七次民事庭會議決議（一）
    可資參照。申言之，若債務人確有不完全給付，且已不得補正，債權人得類推適
    用給付不能之規定請求損害賠償外，並得類推適用上開民法第二百五十六條之規
    定，請求解除契約。查系爭買賣契約係簽訂於八十六年四月十四日，若有不完全
    給付之情形，自可依上開說明適用。又前揭原告廣告所稱系爭建物地坪二五．七
    二坪，業已成為系爭買賣契約內容一部分，且解釋其真意，地坪之範圍僅係指系
    爭建物所坐落之基地範圍。然查，系爭建物所坐落之基地範圍，即建物第一層面
    積（含騎樓）為五二．一○平方公尺，僅約為十五．七六坪〔一平方公尺約為○
    ．三○二五坪，此為原告所不爭執，則與原告應為給付之二五．七二坪相差九．
    九六坪，幾達三分之一，顯已超過正常之誤差範圍甚多，自有違債務之給付本旨
    。又該廣告內容係原告所製作，原告即應按該廣告內容施工並給付，其給付既有
    違債務本旨，自係可歸責於原告甚明。再者，原告固然主張系爭建物並未完成交
    屋手續，自尚未給付，被告自不得主張不完全給付云云。然則，債務人雖未為給
    付，但如依客觀情事顯可預見債務人之給付將不合乎債務之本旨，且確定嗣後亦
    無法或難予補正時，此時債務人既然已經無法補正瑕疵，即無剝奪債務人修補或
    除去瑕疵機會之虞。故在此時則應同時兼顧債權人之利益，使債權人得以及時採
    取因應措施，避免債權人損害之發生或繼續擴大，自應允許債權人得主張不完全
    給付之法律效果為是，如此始屬合理。此外，學說及晚近之實務上，於處理「在
    危險移轉前，得否准許買受人對出賣人主張物之瑕疵擔保責任」之問題時，亦均
    係採取相同之利益衡量觀點，肯認若物之瑕疵已確定不能除去，縱危險尚未移轉
    ，於解釋上仍例外允許買受人得對出賣人主張物之瑕疵擔保責任，此可參照最高
    法院八十五年度台上字第八七八號、八十六年度台上字第三四○七號等判決意旨
    。足見基於相同之利益衡量觀點，於不完全給付之情形亦應為相同之處理。基上
    說明，原告所應給付之系爭建物地坪已確定短少九．九六坪，且顯然已無法再予
    補正，為兼顧被告之利益，自應允許被告於原告完成給付系爭建物前，即得對原
    告主張不完全給付之法律效果。是原告上開主張，自不足採。從而，揆諸上述說
    明，被告自可類推適用民法第二百五十六條規定，主張解除系爭買賣契約。
四、綜上所述，原告所提廣告中有關系爭建地地坪二五．七二坪之內容，被告並未同
    意排除成為系爭買賣契約內容之一部，而該廣告內容並非「吹噓、噱頭或誇張」
    ，且其內容「具體而明確」，是依消費者保護法第二十二條規定，已成為系爭買
    賣契約之內容。又解釋該廣告內容有關地坪之「真意」，審酌相關之訴訟資料，
    應僅係指系爭建物坐落之基地部分。惟系爭建物坐落之基地部分，地面層面積僅
    一五．七六坪，與廣告內容之二五．七二坪相差九．九六坪，是原告顯然未依債
    之本旨給付。再原告迄今雖尚未將系爭建物給付被告，然已顯可預見原告之給付
    將不合乎債務本旨，且無法補正，為兼顧被告之權益，被告自仍可主張原告不完
    全給付，並類推適用民法第二百五十六條解除系爭買賣契約。從而，原告主張被
    告應給付原告八百七十萬元，及自八十八年十一月二十三日起至清償日止，按年
    利率百分之五計算之利息，暨按日給付原告四千三百五十元之滯納金，洵屬無據
    ，應予駁回。
五、原告之訴既經駁回，其假執行之聲請即失所依據，應併予駁回之。
六、本件事證已臻明確，兩造其餘攻擊防禦方法及所提之證據，經審酌與本院前揭判
    斷不生影響，爰不另一一論述指駁，均附此敘明。
七、結論：原告之訴為無理由，依民事訴訟法第七十八條，判決如主文。
中      華      民      國      九十    年      五      月      四      日
                              臺灣高雄地方法院民事第五庭
~B法      官  徐美麗
右為正本係照原本作成。
如不服本判決，應於送達後廿日內，向本院提出上訴狀並表明上訴理由，如於本
判決宣示後送達前提起上訴者，應於判決送達後十日內補提上訴理由書（須附繕本）。
中      華      民      國      九十    年      五      月      四      日
~B法院書記官  楊明月


司法院資訊處製作；財團法人民間司法改革基金會備份。
